臺灣橋頭地方法院民事裁定
111年度審訴字第681號
原      告  中國信託商業銀行股份有限公司


法定代理人  利明献  


被      告  邱世敏  
            曾四妹  
            邱世璋  

            邱世杰  
            邱世蓮  
上列當事人間請求代位分割遺產事件，本院裁定如下：
  主  文
本件移送臺灣高雄少年及家事法院。
  理  由
一、按訴訟之全部或一部，法院認為無管轄權者，依原告聲請或
    依職權以裁定移送於其管轄法院，民事訴訟法第28條第1項
    定有明文。次按家事事件法所定家事事件由少年及家事法院
    處理之；因繼承回復、遺產分割、特留分、遺贈、確認遺囑
    真偽或其他繼承關係所生請求事件為丙類事件，得由繼承開
    始時被繼承人住所地之法院、主要遺產所在地之法院管轄，
    家事事件法第2條前段、第3條第3項第6款、第70條分別定有
    明文。又所謂專屬管轄，係指法律規定某類事件專屬一定法
    院管轄之謂，凡法律規定某類事件僅得由一定法院管轄者，
    縱未以法文明定「專屬管轄」字樣，仍不失其專屬管轄之性
    質。而家事事件法第2條規定係依事件之性質而定其管轄誰
    屬之事務管轄，具有專屬、強制性質，少年及家事法院對於
    家事事件之管轄，相較於普通法院，性質上屬專屬管轄。而
    債權人依民法第242條規定提起代位訴訟，僅係當事人適格
    及法定訴訟擔當之明文，與訴訟標的之認定無關，故代位分
    割遺產訴訟，所涉者同屬繼承人間之遺產分割訴訟，其本質
    仍為丙類事件，應屬家事事件。　　
二、原告起訴主張被告甲○○積欠其債務未償，被告等之被繼承人
    邱麒賢所遺如附表所示之遺產（下稱系爭遺產）應依應繼分
    比例分割為分別共有。而被告甲○○除系爭遺產外，無其他可
    供執行之財產，已陷於無資力之狀態，卻怠於行使遺產分割
    請求權，致原告無從就系爭遺產取償。爰依民法第242條規
    定，代位被告甲○○請求分割系爭遺產，核屬家事事件法第3
    條第3項第6款所規定之家事事件，揆諸前揭說明，應專屬家
    事法院管轄。又繼承開始時被繼承人邱麒賢之住所地位於高
    雄市美濃區，有個人戶籍資料查詢結果1紙在卷可稽（見審
    訴卷第163頁），且主要遺產所在地均位於高雄市美濃區，
    故本件應由臺灣高雄少年及家事法院管轄，爰依職權將本件
    移送該管轄法院。
三、依民事訴訟法第28條第1項，裁定如主文。
中　　華　　民　　國　　111 　年　　9 　　月　　26　日
                      民事審查庭法　官　朱玲瑤
正本係照原本作成。
如對本裁定抗告須於裁定送達後10日內向本院提出抗告狀，並繳
納裁判費新臺幣1,000元。
中　　華　　民　　國　　111 　年　　9 　　月　　26　日
                                書記官　陳瑩萍
附表：
編號 財產種類 權利範圍  1 高雄市○○區○○段000地號土地 公同共有1/24  2 高雄市○○區○○段000地號土地 公同共有1/6  3 高雄市○○區○○段000地號土地 公同共有1/6  4 高雄市○○區○○段000地號土地 公同共有1/24  5 高雄市○○區○○段000地號土地 公同共有1/6  6 高雄市○○區○○段000地號土地 公同共有1/24  7 高雄市○○區○○段000地號土地 公同共有1/24  8 高雄市○○區○○段000地號土地 公同共有1/24  9 高雄市○○區○○段000地號土地 公同共有1/24 10 門牌號碼高雄市○○區○○路00巷0號未保存登記建物 （稅籍編號：00000000000號） 1/1 11 門牌號碼高雄市○○區○○路00巷0號未保存登記建物 （稅籍編號：00000000000號） 16666/100000 12 門牌號碼高雄市○○區○○路00巷0號未保存登記建物 （稅籍編號：00000000000號） 1/1